臺灣高雄地方法院刑事判決　　　　　　　　　　　　九十一年度訴字第二八五三號
　　公　訴　人　臺灣高雄地方法院檢察署檢察官
　　被　　　告　甲○○
　　選任辯護人　吳建勛律師
　　　　　　　　游雪莉律師
　　　　　　　　張清雄律師
右列被告因誣告案件，經檢察官提起公訴（九十一年度偵字第一三三三０號），本院
判決如左：
    主  文
甲○○意圖他人受刑事處分，向該管公務員誣告，處有期徒刑壹年，緩刑參年，緩刑
期內付保護束。
    事  實
一、甲○○明知乙○○、鄭郁鈞並無於民國八十六年十二月十八日二十一時十五分許
    ，夥同不詳年籍姓名之男子約十人，至其慣常自高雄市搭車返回高雄縣林園鄉住
    處之高雄市○○區○○路台汽漢民路口站牌附近，共同基於傷害、強制及恐嚇取
    財之犯意聯絡，分持行動電話、球棒或徒手將其毆打成傷，並將其強押入一自小
    客車內，剝奪其行動自由，再將其身上之現款新台幣（下同）三萬元及身分證取
    走，嗣該自小客車行至高雄縣鳳山市○○路精忠四村活動中心後方廣場時，又將
    其毆傷，且出言恐嚇其須於八十六年十二月底以前交付六十萬元予鄭郁鈞，否則
    將放火燒燬其住處及讓其死得很難看等情，竟基於意圖使乙○○、鄭郁鈞受刑事
    處分之犯意，於八十六年十二月二十二日二十時許，虛構上開事實向台南市警察
    局第四分局，誣指乙○○、鄭郁鈞有前開犯行，經臺灣高雄地方法院檢察署檢察
    官於八十七年九月十六日以八十七年度偵字六二０九號提起公訴後，本院於九十
    年九月六日以八十七年度易字第五八四一號判決乙○○、鄭郁鈞無罪確定。
二、案經乙○○訴由臺灣高雄地方法院檢察署檢察官偵查起訴。
    理  由
一、訊據被告甲○○固坦承有於右揭時、地至台南市警察局第四分局指訴乙○○、鄭
    郁鈞有其所指右揭犯行之事實，惟矢口否認有誣告之犯行，辯稱：乙○○、鄭郁
    鈞當時確實有在場毆打伊，且伊確實有受傷，而鄭郁鈞係當天十二點多才出現的
    ，所以她有可能到現場云云，惟查：
  (一)被告指訴乙○○、鄭郁鈞涉犯恐嚇取財等犯行之案發時間係八十六年十二月十八
    日二十一時十五分許，至同日二十三時止，業據被告於八十七年度偵字第六二０
    九號鄭郁鈞、乙○○被訴恐嚇取財等案件之警詢時分別陳述「我於八十六年十二
    月十八日二十一時十五分許在高雄市○○區○○路（台汽漢民路站牌前）遭約八
    至十名之人士駕駛三輛自小客車下車，看見我就開始持球棒等不明物品打我，並
    將我強押上至其中一輛自小客車（白色），上車後即喝令我趴在後座，二名歹徒
    用身體坐在我身上，另一名歹徒則壓著我的頭部，不准我抬頭看他們，只要我一
    抬頭就打我，並搜括我身上財物新台幣約參萬元及身分證，將我押往一個我不知
    道地方，一下車他們又開始打我，打完後他們告訴我，叫我在十二月底前準備六
    十萬元，如果不拿出來，第二次找我的時候就要我的命，或者放火燒我家。」、
    「（問：歹徒放你走時，已經是幾點了？）是該日二十三時許。」等語明確（見
    八十七年度偵字第六二０九號警卷第二頁、第三頁）。
  (二)次查：
    證人陳梅雀於上開乙○○、鄭郁鈞涉犯恐嚇取財案件之偵查中、本院審理時證
      述：「（問：是否知道８６、１２．１８晚上鄭郁鈞的行蹤？）知道，我們先
      到高雄市花之都等劉美紅，然後一起到高市○○路好樂迪唱歌，到時約十時，
      到花之都約八時三十分，是我跟同事邱雅玲及鄭郁鈞一起等劉美紅，然後再共
      同到ＫＴＶ。」、「劉美紅自己開車到七賢路好樂迪，我們七時在站牌等候坐
      公路局車到高雄火車站，然後坐計程車到好樂迪，記得是八時三十分左右到好
      樂迪，因時間還早，要等劉美紅，就先到旁邊花之都泡沫紅茶店喝飲料。．．
      劉美紅約八時三十分到，．．我們唱到十一時，一起坐劉美紅的車回家。．．
      在ＫＴＶ九時至十一時之間我們均未外出。我確定九至十一時之間，鄭郁鈞有
      上廁所幾分鐘就進來而已，當天鄭郁鈞沒有在房間內打電話出去。」等語（見
      八十七年度偵字第六二０九號偵查卷第二十六頁背面、本院八十七年度易字第
      五八四一號卷第五十二頁背面、第五十三頁）。
    證人劉美虹於上開乙○○、鄭郁鈞涉犯恐嚇取財案件之偵查中、本院審理時證
      述：「（問：是否知道８６、１２、１８晚上鄭郁鈞的行？）知道，陳梅雀
      、邱雅玲、鄭郁鈞在花之都等我，我到時約晚上八時五十幾分，到ＫＴＶ二個
      小時。」、「（問：曾否晚上與鄭郁鈞出去ＫＴＶ唱歌？）有，是去年十二月
      份晚上去七賢路那邊，我們共四人，是我、陳梅雀、鄭郁鈞、邱雅玲四人，是
      十二月十八日那天，因鄭郁鈞心情不好，我們是上班時間早上約好，確定是早
      上時間她問我，我們是快下班前約四時才決定要去那裡唱歌。是另外之人決定
      好了地點再問我，她們告訴我在花之都那裡見面，我們決定九時進去好樂迪，
      所以我約八時四十分到花之都，在好樂迪唱到十一時，．．。十一時多我開車
      送她們回家，是先送陳梅雀回去，再送鄭郁鈞。在包廂內九至十一時之間鄭郁
      鈞均未出去，只上廁所。．．我送鄭郁鈞回到她家約十二時。」等語（見八十
      七年度偵字第六二０九號偵查卷第二十六頁背面、本院八十七年度易字第五八
      四一號卷第五十三頁背面、第五十四頁）。
    依本院八十七年度易字第五八四一號卷存第七十六頁好樂迪ＫＴＶ七賢店貴賓
      消費結帳單上記載「日期：八十六年十二月十八日」、「包廂：二０三」、「
      人數：四」、「起算時間：２１：０５」及「退房時間：２３：３５」等語，
      而該消費單亦經證人即好樂迪ＫＴＶ職員張萬琪證述「（問：８６、１２、１
      ８之七賢店結帳單是否客人消費付款後交給客人的？提示並告以要旨）是，客
      人結帳時，我們就電腦列單，如卷附之結帳單，該張不是事後補發，該單上的
      好樂迪章是事後才蓋上的，結帳時不會有該印章。」等語（見本院八十七年度
      易字第七十六號卷第九十一頁背面），核與證人陳梅雀、劉美虹上開述證之起
      迄時間、人數相符，可信證人陳梅雀、劉美虹上開證述為實在，是被告指述乙
      ○○、鄭郁鈞涉犯恐嚇取財等犯行之上開案發時間，鄭郁鈞正與同事邱雅玲、
      陳梅雀、劉美虹一同至高雄市○○路、七賢路口好樂迪ＫＴＶ消費，消費時間
      自八十六年十二月十八日二十一時五分至二十三時三十五分，且鄭郁鈞並未長
      時間離去等情應可認定。
  (三)再者：
    證人龔威勳於上開乙○○、鄭郁鈞涉犯恐嚇取財案件之本院審理時證述：「（
      問：與乙○○有無生意往來？）經徐秀琴介紹談鋼筋的事。是有一次徐秀琴打
      電話給我，我們閒聊時，我告訴徐秀琴我在澎湖有做工程缺鋼筋，徐秀琴才說
      她有認識的朋友要幫我聯絡看看。後來十七日晚徐秀琴帶她朋友在松江路交流
      道打電話給我，我去接她，之後先回我公司，然後去唱歌，二十日晚上我們又
      去唱歌，至二十一日凌晨她們才回去。這之間她們均在台北。她們晚上均住在
      我們公司宿舍。」等語（見本院八十七年度易字第五八四一號卷第五十五頁背
      面」。
    證人徐秀琴於上開乙○○、鄭郁鈞涉犯恐嚇取財案件之本院審理時證述：「（
      問：曾否介紹乙○○與其他人做買賣？）有，是鋼筋買賣一次而已，是去年十
      二月十六、七日左右，是剛好與北部好久未聯絡的一位朋友，在聯絡談到鋼筋
      買賣的事。我朋友說南部有否認識的，是否可從南部運貨到澎湖。我朋友名字
      龔威勳，我十七日帶乙○○上北部，由我開自己的車上北部，約十七日中午我
      到台南仁德接乙○○，到台北約晚上七、八時，是龔威勳到松江路接我們，就
      直接到他們公司，地點不知，在他公司聊一下事情，然後去吃飯唱歌，然後住
      在龔威勳公司宿舍，直到二十一日凌晨，從台北下來，這段時間我們三人均在
      一起。」等語（見本院八十七年度易字第五八四一號卷第五十四頁背面、第五
      十五頁）。
    綜上可知，乙○○於八十六年十二月十七日至二十一日與徐秀琴前往台北找龔
      威勳談鋼筋買賣之生意，顯見乙○○於被告所述之上開案發時間，並不在高雄
      。
  (四)況本件被告指訴稱於蔡文玉、鄭郁鈞係八十六年十二月十八日在高雄地區對其為
    上開傷害、恐嚇等犯行，惟竟遲至八十六年十二月二十二日始向警方報案，且報
    案之單位係台南市第四分局等事實，有八十七年度偵字第六二０九號警卷第一頁
    「民眾言詞告訴紀錄表」一紙可查，其報案之日期距案發日期有四日之久，且非
    向案發地之高雄地區警方報案，即與一般常理有違。又被告於上開警詢時指稱：
    歹徒於押他走時，在車上取走其身上三萬元及身分證云云（見八十七年度偵字第
    六二０九號警卷第二頁背面），而依本院卷存臺南市南區戶政事務所九十二年六
    月九日南南戶素字第０九二０００三五八二號函附被告辦理補領身分證資料一紙
    及申請書三紙，可知被告分別於八十六年八月二十九日、八十七年二月二十日、
    八十八年十月十二日由其本人辦理補發身分證，倘被告所述其身分證於八十六年
    十二月十八日遭乙○○、鄭郁鈞等人取走乙節為真實，則舊身分證既已遺失而八
    十七年二月二十日及八十八年十月十二日又係於案發之後，依此推論被告遭取走
    之身分證應係八十六年八月二十九日所補發之身分證，惟被告於上開乙○○、鄭
    郁鈞涉犯恐嚇取財案件之本院審理時，經黃蕙芳法官當庭勘驗被告報到時提出之
    身分證，該身分證上註明八十六年八月二十九日補發（見本院八十七年度易字第
    五八四一號第二十五頁），亦足徵被告於警詢所稱身分證遭取走乙節亦非實在。
  (五)本件被告雖於本院時改稱鄭郁鈞係於八十六年十二月十八日晚上十二點多才出現
    的，所以她有可能到現場云云，然被告指訴乙○○、鄭郁鈞涉犯恐嚇取財等犯行
    之案發時間係八十六年十二月十八日二十一時十五分許，至同日二十三時止，業
    據如上所述，其於本院所為之上開辯解，無非係因鄭郁鈞有上開案發時不在場之
    證據，被告為圖卸免刑責之詞，不足採信。
  (六)此外，並有八十七年度偵字第六二０九號偵查卷存之八十六年十二月二十二日二
    十時警詢筆錄一紙、臺南市警察局第四分局民眾言詞告訴紀錄表一紙及本院八十
    七年度易字第五八四一號刑事確定判決書一紙附卷可稽，且經乙○○、鄭郁鈞分
    別於上開被訴涉犯恐嚇取財案件中多次陳述明確，本院認本件事證明確，被告犯
    行已可認定。
二、按誣告為妨害國家審判權之犯罪，誣告人者雖有使人受刑事或懲戒處分之故意，
    但衹能就其誘起審判之原因令負罪責，故以一狀誣告數人者，衹成立一誣告罪；
    次按誣告罪之成立除須有使他人受刑事或懲戒處分之意圖外尚須「向該管公務員
    誣告」。所謂向該管公務員誣告係以自動申告為前提要件，若因公務員之推問而
    為不利他人之陳述，縱其陳述涉於虛偽，因非出於自動申告即與誣告罪之構成要
    件不合，故不能成立誣告罪。核被告所為係犯刑法第一百六十九條第一項誣告罪
    ；又被告雖一誣告行為，誣告乙○○、鄭郁鈞二人，然仍僅成立一罪；再者，被
    告除於八十六年十二月二十二日二十時許，虛構上開事實向台南市警察局第四分
    局主動申告乙○○、鄭郁鈞外，另於檢察官訊問時及本院審理時亦為相同之陳述
    ，然此僅因檢察官、法官詢問下，所為之陳述，則依上開說明，尚難認此有接續
    誣告之行為。本院審酌被告因與鄭郁鈞分手，挾怨報復，造成國家司法資源無端
    浪費，且徒增蔡文玉、鄭郁鈞多次往來法院之困擾，加以其所誣告則為強盜、恐
    嚇取財等重罪，且犯後猶飾詞狡辯，自應受相當程度之刑事非難，及蔡文玉、鄭
    郁鈞雖未有毆打、恐嚇被告之行為，惟被告確實有遭人毆打而受有全身多處瘀傷
    之傷害，亦有八十七年度偵字第六二０九號警卷所存之診斷證明書二紙、被告受
    傷照片六幀可稽等一切情狀，量處如主文所示之刑。本件被告前因賭博案件，判
    處有期徒刑四月，於八十一年三月二十三日執行完畢後，五年內未曾受有期徒刑
    以上刑之宣告，有臺灣高雄地方法院檢察署刑案資料查註紀錄表、本院被告院內
    索引卡紀錄表、臺灣高等法院被告全國前案紀錄表各乙份在卷可按，因一時失慮
    而觸犯本罪，經此偵、審教訓後，應當知警惕，尚無逕對被告施以短期自由刑之
    必要，故本院認對被告所宣告之刑，以暫不執行為適當，爰另諭知緩刑三年，緩
    刑期間內付保護管束，以啟自新。
三、據上論斷，應依刑事訴訟法第二百九十九條第一項前段、刑法第一百六十九條第
    一項、第七十四條第二款、第九十三條，判決如主文。
中      華      民      國    九十三    年      四      月     十三     日
                                  臺灣高雄地方法院刑事第十三庭
                                      審判長法  官   李勝琛
                                            法  官   陳明呈
                                            法  官   曾吉雄
右正本證明與原本無異。
如不服本判決，應於判決送達後十日內，向本院提出上訴狀。
                                            書記官    唐美玲
中    華    民    國    九十三    年     四        月        十三      日
附錄本判決論罪之法條：
刑法第一百六十九條第一項：
意圖他人受刑事或懲戒處分，向該管公務員誣告者，處七年以下有期徒刑。
